【裁判字號】    98,易,381
【裁判日期】    980410
【裁判案由】    違反家庭暴力防治法等
【裁判全文】
臺灣彰化地方法院刑事判決               98年度易字第381號
公  訴  人  臺灣彰化地方法院檢察署檢察官
被      告  甲○○
上列被告因違反家庭暴力防治法等案件，經檢察官提起公訴（98
年度偵字第581 號），本院判決如下：
    主  文
甲○○犯違反保護令罪，處拘役伍拾日，如易科罰金以新台幣壹
仟元折算壹日。緩刑貳年。
    犯罪事實
一、甲○○與乙○○係夫妻關係，2 人間具有家庭暴力防治法第
    3 條第1 款所定之家庭成員關係。甲○○於民國97年6 月27
    日經本院依家庭暴力防治法第14條規定，以97年度家護字第
    322 號核發民事通常保護令裁定，令甲○○不得對乙○○實
    施身體或精神上不法侵害之行為，該保護令有效期間為1 年
    即自97年6 月27日起迄98年6 月26日止，並於97年7 月7 日
    經彰化縣警察局溪湖分局員警執行保護令而獲告知知悉前開
    保護令內容。詎甲○○於97年12月21日下午6 時許，在其彰
    化縣埔心鄉○○村○○路696 號住處內，因乙○○與訴外男
    子以電話聯絡，而認乙○○與該男子有不當交往，因而與乙
    ○○發生言語上之勃谿，竟基於違反上開民事通常保護令及
    普通傷害之犯意，以「幹你娘！」之粗鄙穢語辱罵乙○○，
    使乙○○在心理上感受難堪、不快，且徒手毆打乙○○之頭
    部，致乙○○受有頭部挫傷之傷害，而以此方式，對乙○○
    實施身體上、精神上不法侵害行為，致違反前開通常保護令
    裁定所為禁止實施家庭暴力之規定。嗣經警據報前來，而知
    悉上情。
二、案經乙○○訴由彰化縣警察局溪湖分局報告臺灣彰化地方法
    院檢察署檢察官偵查起訴。
    理  由
一、按被告以外之人（包括證人、鑑定人、告訴人、被害人及共
    同被告等）於審判外之陳述雖不符刑事訴訟法第159 條之1
    至之4 等4 條之規定，而經當事人於審判程序同意作為證據
    ，法院審酌該言詞陳述或書面陳述作成時之情況，認為適當
    者，亦得為證據；當事人、代理人或辯護人於法院調查證據
    時，知有刑事訴訟法第159 條第1 項不得為證據之情形，而
    未於言詞辯論終結前聲明異議者，視為有前項之同意，同法
    第159 條之5 定有明文。立法意旨在於傳聞證據未經當事人
    之反對詰問予以核實，原則上先予排除；惟若當事人已放棄
    反對詰問權，於審判程序中表明同意該等傳聞證據可作為證
    據；或於言詞辯論終結前未聲明異議，基於尊重當事人對傳
    聞證據之處分權及證據資料愈豐富，愈有助於真實發見之理
    念，且強化言詞辯論主義，使訴訟程序得以順暢進行，上開
    傳聞證據亦均具有證據能力。本件被告已於本院表示就告訴
    人先後於警詢及偵查中之言詞陳述內容並無意見，且同意作
    為證據，經本院審酌此等陳述作成時之客觀狀況，並無任何
    遭不當施壓或干擾，亦未有事證顯示其有遭受不當取供之情
    形，因認以之作為本件之證據亦屬適當，依上開刑事訴訟法
    第159 條之5 第1 項之規定，自得作為證據使用，先予敘明
    。
二、上揭犯罪事實，業據被告甲○○於本院審理時坦承不諱（詳
    本院98年4 月9 日審判筆錄），核與告訴人乙○○於警偵訊
    及本院審理時證述情節相符（詳偵查卷宗第6-7 頁、第20-2
    2 頁、本院98年4 月9 日審判筆錄），並有告訴人受傷之診
    斷證明書及行政院衛生署彰化醫院以98年3 月11日彰醫病字
    第0980000849號函檢送之告訴人病歷等在卷可稽（附於偵查
    卷宗第8 頁、第29-34 頁），足見被告之自白，應適與客觀
    事實相符，自堪予以採認。至起訴人固認告訴人另受有多處
    肢體挫傷之傷害，並以診斷證明書為據，然告訴人於97年12
    月21日當日僅遭被告徒手毆打頭部致受有頭部挫傷之傷害，
    另其左手掌紅腫之傷害係因雙手握住被告手持之枴杖因而受
    傷，非係被告故意傷害所致，而其餘多處肢體挫傷之傷害，
    係97年12月21日前數次遭被告毆打所受之傷害等情，業據告
    訴人於本院審理時陳明在卷（詳本院98年4 月9 日審理筆錄
    ），核與前開診斷證明書記載「病人96年12月12日、97年6
    月24日、97年9 月17日、97年10月11日門診治療、97年12月
    21日急診治療、97年12月22日門診治療」及行政院衛生署彰
    化醫院檢送之告訴人病歷記載告訴人於97年12月21日至該院
    急診時所受之傷害為頭部挫傷及左手掌紅腫之傷害相符，是
    告訴人前述證詞，應堪採信，準此，被告所為者，僅係徒手
    毆打告訴人之頭部，致告訴人受有頭部挫傷之傷害，告訴人
    餘傷害，或非被告故意施暴造成，或非被告當日施暴造成，
    均不能認係被告於97年12月21日所為之傷害行為造成，則起
    訴書上開記載，尚屬未洽。又被告前因違反家庭暴力防治法
    事件，經告訴人向本院家事法庭聲請核發民事通常保護令後
    ，由本院家事法庭於97年6 月27日依家庭暴力防治法第14條
    規定，以97年度家護字第322 號核發民事通常保護令裁定，
    令被告不得對告訴人實施身體或精神上不法侵害之行為，該
    保護令有效期間為1 年即自97年6 月27日起迄98年6 月26日
    止，並於97年7 月7 日由彰化縣警察局溪湖分局員警執行保
    護令時告知被告而知悉上開保護令內容，有前開保護令裁定
    、送達證書、彰化縣警察局溪湖分局保護令執行紀錄表可憑
    （附於偵查卷宗第9 頁、第13頁、第17頁），且為被告所是
    承（詳本院98年4 月9 日審判筆錄），被告既知悉法院通常
    保護令之內容及當時猶於該保護令之有效期間內，竟仍無視
    於保護令之禁令，對告訴人為身體及精神上之不法侵害行為
    ，其犯行自堪認定，應依法論科。
三、按家庭暴力防治法所稱家庭暴力者，謂家庭成員間實施身體
    或精神上不法侵害之行為；此為家庭暴力防治法第2 條第1
    款所明定；本件被告於前述時、地，對告訴人實施家庭暴力
    防治法所稱身體及精神上之不法侵害，是核被告所為，係犯
    家庭暴力防治法第61條第1 款、第2 款之違反民事通常保護
    令罪及刑法第277 條第1 項之普通傷害罪。前開傷害罪部分
    ，並屬於家庭暴力防治法第2 條第2 款所稱之家庭暴力罪。
    又被告以「幹你娘！」辱罵告訴人及徒手毆打告訴人頭部，
    時間緊接，罪名相同，數行為於密切接近之時地實施，侵害
    同一社會法益，各行為之獨立性極為薄弱，依一般社會健全
    觀念，在時間差距上，難以強行分開，在刑法評價上，以視
    為數個舉動之接續施行，合為包括之一行為予以評價，較為
    合理，屬接續犯。再被告上開違反保護令及傷害犯行，係以
    單一行為同時侵害不同法益，並分別觸犯上開違反通常保護
    令罪及普通傷害罪名，為想像競合犯，應依刑法第55條之規
    定，從法定刑較重之違反通常保護令罪予以處斷。
四、爰審酌被告素行，其不眷念與告訴人間之結縭情誼，且漠視
    保護令所諭令之禁止行為，逕自對告訴人實施身體及精神上
    不法侵害之行為，使告訴人身心受創甚深，應予非難；暨衡
    酌被告犯罪所生之具體危害程度，其犯後於本院終能坦認犯
    罪，尚見悔意之犯罪後態度，且當庭向告訴人道歉並獲告訴
    人原諒等一切情狀，認公訴人求刑有期徒刑3 月，尚嫌過重
    ，爰量處如主文所示之刑，並諭知易科罰金之折算標準。末
    按被告前未曾因故意犯罪而受有期徒刑以上刑之宣告，有臺
    灣高等法院被告前案紀錄表附卷可按，坦承犯行，深具悔意
    ，且已獲告訴人諒解，信其經此教訓，當知警惕戒慎而無再
    犯之虞，而告訴人並陳稱家有2 名領有身心障礙手冊之子，
    且有貸款，家中經濟全賴被告負擔，復為求家庭圓滿，祈給
    予被告一次自新機會，請求對被告為緩刑之宣告，公訴人亦
    對告訴人請求對被告為緩刑之宣告無意見，本院綜核上開各
    情，認被告所受上開宣告之刑，以暫不執行為適當，爰併予
    宣告緩刑2 年，以啟自新。
據上論斷，應依刑事訴訟法第299 條第1 項前段，家庭暴力防治
法第61條第1 款，刑法第11條、第277 條第1 項、第55條、第41
條第1 項、第74條第1 項第1 款，刑法施行法第1 條之1 第1 項
、第2 項前段，判決如主文。
本案經檢察官蔡明達到庭執行職務。
中    華    民    國    98    年    4     月    10    日
                  刑事第四庭  法  官  游秀雯
以上正本證明與原本無異。
如不服本判決應於收受判決後10日內向本院提出上訴書狀，並應
敘述具體理由。其未敘述上訴理由者，應於上訴期間屆滿後20日
內向本院補提理由書 (均須按他造當事人之人數附繕本)「 切勿
逕送上級法院」。
告訴人或被害人對於判決如有不服具備理由請求檢察官上訴者，
其上訴期間之計算係以檢察官收受判決正本之日期為準。
中    華    民    國    98    年    4     月    10    日
                              書記官  謝志鑫
附錄論罪科刑法條
家庭暴力防治法第61條
違反法院依第14條第1 項、第16條第3 項所為之下列裁定者，為
本法所稱違反保護令罪，處3 年以下有期徒刑、拘役或科或併科
新台幣100,000元以下罰金：
一、禁止實施家庭暴力。
二、禁止騷擾、接觸、跟蹤、通話、通信或其他非必要之聯絡行
    為。
三、遷出住居所。
四、遠離住居所、工作場所、學校或其他特定場所。
五、完成加害人處遇計畫。
刑法第277條第1項
傷害人之身體或健康者，處3 年以下有期徒刑、拘役或1,000 元
以下罰金。


司法院資訊處製作；財團法人民間司法改革基金會備份。
